臺灣士林地方法院交通事件裁定　　　　100年度交聲字第928號
原處分機關　交通部公路總局臺北區監理所
受處分人　　北祥交通有限公司
法定代理人　施建仲　同上開二址.
上列異議人因違反道路交通管理處罰條例案件，對於臺北市交通
事件裁決所於100 年9 月6 日所為之北監營裁字第裁40-U000000
00號處分（原舉發通知單案號：基隆港務警察局基港警行字第
U00000000 ），聲明異議，本院裁定如下：
    主  文
原處分撤銷。
北祥交通有限公司汽車所有人，於汽車裝載時，裝載整體物品有
超重而未請領臨時通行證，處罰緩新臺幣肆仟伍佰元，並記汽車
違規紀錄壹次。
        理  由
一、原處分意旨略以：異議人即受處分人北祥交通有限公司所有
    車牌652-ZS號營業貨運曳引車裝載吊車，於民國100 年8 月
    25日15時30分許，在台北港4 號崗出入口，經基隆港警所警
    員會同司機過磅後，經員警舉發「經會同司機過磅總重68.
    75公噸，申請道路通行證總重44.28 公噸，超重24.47 噸（
    吊車）」之違規等事實，，爰依道路交通管理處罰條例第29
    條之2 第1 項、第3 項規定，裁處罰鍰新臺幣（下同）18萬
    8 千元，並記汽車違規紀錄1 次。
二、聲明異議意旨略以：異議人不否認警員舉發上開所有營業貨
    運曳引車裝載吊車過磅超過異議人申請通行證核重而超重
    24.47 噸之事實，然異議人所裝載者為吊車，不可分割，屬
    整體物，係違反道路交通管理處罰條例第29條第1 項第2 款
    之規定，而原處分機關以上開違規事實依同條例第29條之2
    第1 項、第3 項規定裁處罰鍰等情，適用法條錯誤。而同條
    例第29條之2 第1 項、第3 項係在處罰裝載非「整體物」之
    一般貨物（散裝物品）超重之違規情形，是原處分機關以行
    政罰第24條第1 款之規定認異議人係一行為違反數規定而以
    法定罰鍰額最高之規定即上開條例第29條之2 第1 項、第3
    項裁處，適用法條有錯誤，且台灣高等法院及包含貴院之各
    級地方法院均有裁定案例同意貨車裝載整體物超重時應處以
    道路交通管理處罰條例第29條第1 項第2 款處罰，縱上，據
    此聲明異議云云。
三、經查：
（1） 異議人所有車牌652-ZS號營業貨運曳引車裝載吊車，於100
      年8 月25日15時30分許，在台北港4 號崗出入口，經基隆
      港警所警員會同司機過磅後，經員警舉發「經會同司機過
      磅總重68.75 公噸，超過異議人申請道路通行證核重總重
      44.28 公噸，超重24.47 噸等情，為異議人所不爭執，且
      為證人即舉發警員基隆港務警察局員警孔繁棋到庭證述無
      訛，並有舉發單1 份及照片影本1 份可參，又查，異議人
      違規時提出有該公司向公路總局台北區監理所申請核發自
      100 年6 月21日起至100 年12月20日止之「貨車裝載整體
      物品（超長、超寬、超高、超重）臨時通行證1 份，此亦
      有通行證號碼40B00000000 號通行證影本1 份在卷可稽，
      觀諸上開臨時通行證所載核准裝載整體物品（超長、超寬
      、超高、超重）之名稱「吊車（履帶式）｛限載一件｝」
      、載後車輛總重「44.28 公噸」，另通行條件「二、裝載
      物品與本正記載不符，或未附裝載圖及裝載圖所記載尺度
      與上表『裝載後車輛尺度』欄不符，以無通行證論」等事
      項，故異議人遭警舉發時，確實其上開所有貨物曳引車裝
      載「吊車」超過臨時通行證核重44.28 公噸，超重24.47
      噸等情無誤，且視為無申請上開通行證之效果。
（2） 至異議人異議以上開其違規裝載物為吊車，屬整體物，應
      依道路交通管理處罰條例第29條第1 項第2 款裁處，原處
      分機關以上開條例第29條之2 第1 項、第3 項裁處，適用
      法條有錯誤一節，經查：
按道路交通管理處罰條例第29條第1 項第2 款規定：「汽車裝
  載時，有下列情形之一者，處汽車所有人新臺幣3,000 元以上
  9,000 元以下罰鍰，並責令改正或禁止通行：二、裝載整體物
  品有超重、超長、超寬、超高，而未請領臨時通行證，或未懸
  掛危險標識者。」，又同條第2 項規定：「汽車裝載，違反前
  項第1 款至第4 款規定者，並記汽車違規紀錄1 次。」，另按
  同條第3 項規定：「第1 項第1款至第4 款情形，應歸責於汽
  車駕駛人時，除依第1 項處汽車駕駛人罰鍰及依第63條第1 項
  第2 款記點外；汽車所有人仍應依前項規定記該汽車違規紀錄
  1 次。」。而按同條例第29條之2 第1 項、第3 項規定：「汽
  車裝載貨物超過核定之總重量、總聯結重量者，處汽車所有人
  罰鍰，並記汽車違規紀錄一次，其應歸責於汽車駕駛人時，除
  依第3 項規定處汽車駕駛人罰鍰及依第63條第1 項第2 款規定
  記點外，並記該汽車違規紀錄一次。」、「有前2 項規定之情
  形者，應責令改正或當場禁止通行，並處新臺幣10000 元罰鍰
  ，超載十公噸以下者，以總超載部分，每一公噸加罰新臺幣
  1000元；超載逾十公噸至二十公噸以下者，以總超載部分，每
  一公噸加罰新臺幣2000元；超載逾二十公噸至三十公噸以下者
  ，以總超載部分，每一公噸加罰新臺幣3000元；超載逾三十公
  噸者，以總超載部分，每一公噸加罰新臺幣5000元。未滿一公
  噸以一公噸計算。」，復按「曳引車牽引拖架時，應依左列規
  定：「一、裝載物之長度未達十公尺以上者，禁止使用拖架。
  二、裝載後全長不得超過十八公尺。三、裝載物品之長度自曳
  引車第五輪中心線至裝載物品前端間之距離不得超過一公尺；
  自拖架輪軸中心線至裝載物品後端間之距離不得超過三公尺。
  四、裝載物品後不得超過曳引車核定之總聯結重量及拖架核定
  之總重量。」、「拖架裝載整體物品超過前項第2 款、第4 款
  之規定者，應依照貨車裝載整體物品之規定向公路監理機關申
  請核發臨時通行證，憑證行駛。」，道路交通安全規則第82
  條第1 項、第2 項定有明文，若有違反，應依道路交通管理處
  罰條例第29條之2 第1 項、第3 項之規定處罰。可知裝載之物
  若為整體物品時，該物品既不能分割裝載，又超過汽車經核定
  得裝載之總重量時，應例外在考慮行車安全之條件下准其裝載
  ，故要求其裝載整體物品超重時應請領臨時通行證，此參見道
  路交通處罰條例第29條第1 項第2 款規定：「裝載整體物品有
  超重、超長、超寬、超高，而未請領臨時通行證，或未懸掛危
  險標識」自明。而同條例第29條第1 項第1款 係規定：「裝載
  貨物超過規定之長度、寬度、高度者」，該二款相互比較，其
  中第一款應係指一般貨物（即整體物除外）而言，且並未處罰
  「超重」之情形，若有超重，自應依同條例第29條之2 第1 項
  、第3 項規定加以處罰，至該第2款 係針對裝載「整體物品」
  所設特別規定，並處罰「超重」之違規，自無另行適用同條例
  第29條之2 第1 項、第3 項規定加以處罰之理。亦即該條例第
  29條之2 第1 項係對於汽車載運超重之一般規定，而第29條第
  1 項第2 款係針對裝載整體物品超重之特別規定。且由該第29
  條第1 項第1 款、第2款 文字記載：一為「裝載貨物」、一為
  「裝載整體物品」，而第29條之2 第1 項則為「汽車裝載貨物
  」而非「汽車裝載整體物品」，亦可知立法意旨在規範不同類
  型，至為明甚。是原處分機關移送書意見五略以：「（三）復
  查異議人所屬營業曳引車，申請裝載物品名稱係為吊車，顯見
  其載運之貨物為「吊車」，處罰條例第29條之2 規定所述之貨
  物，即將汽車上所裝載之物視為貨物，而臨時通行證已有明訂
  裝載後車輛尺度為44.28 公噸，而違規告發單載運物過磅總重
  為68.45 公噸。（四）爰此，依行政罰第24條第1 款規定「一
  行為違反數個行政法上義務規定而應處罰者，依法定罰鍰額最
  高之規定裁處」，..應依上開條例第29條之2 第1 項及同條第
  3 項裁處」，解釋上開條例二法條之適用屬一行為違反數行政
  法義務而以行政罰第24條第1 款適用法定罰鍰最高之
   法條，即有違誤。
再查：經證人即基隆港務警察局員警孔繁棋到庭雖證稱：「北
  祥交通有限公司當時有三部分車要出臺北港，第一部載運吊車
  吊桿和吊架，第二部是載運吊車履帶含車輪，第三部車才是載
  我開單的吊車主體，吊車主體如我今日提出照片，因為是手機
  拍照不較不清楚解。（提供手機拍攝舉發照片）」、「（問：
  照片中吊車主體是不是吊車的車身？）是。」、「（問：當時
  是否以道路交通管理處罰條例第29條第3 項開單？）對。因為
  他已經將吊車吊架、履帶拆解了，不是整體物，我們不是專業
  人員我們不清楚可以拆解到什麼程度。因為他申請的和道路通
  行證上長、寬、高、重量完全不符合。」等語，雖證稱因舉發
  之車輛所載物係吊車拆解吊架、履帶部分後之吊車車身，認有
  被拆解而非整體物，惟查，警員查獲舉發之上開所查獲上開車
  牌652-ZS號營業貨運曳引車所裝載之吊車雖係有遭拆解吊架及
  履帶部分之車體車身，然該吊車車身本身係一輛無法再為分割
  裝載之物，此有照片影本附卷可稽，是依上開舉發車輛載運之
  吊車車體性質仍屬整體物，而非一般貨物。
（3）  縱上，異議人以上開理由異議，非無理由，應予採信。
四、綜上所述，本件營業貨運曳引車所載運之物品為吊車車體，
    係不可分割之整體物，其載運超重且未請領臨時通行證，自
    應 依道路交通管理處罰條例第29條第1 項第2 款、第2 項
    之規定處罰，而非依同條例第29條之2 第1 項、第3 項之規
    定處罰甚明，此部分原處分未予詳查，遽依上開條例第29條
    之2 第1 項、第3 項規定予以裁罰，尚有未洽，是本件受處
    分人之異議為有理由，自應由本院將原處分撤銷，參酌違反
    道路交通管理事件統一裁罰基準表之規定，另諭知如主文第
    2 項所示之處罰及違規紀錄。
五、據上論斷，應依道路交通管理處罰條例第87條第2 項，道路
    交通案件處理辦法第19條前段，裁定如主文。
中    華    民    國  100     年    10    月    18    日
                    交通法庭法  官  張嘉芬
以上正本證明與原本無異。
如不服本裁定應於送達後5日內向本院提出抗告狀。
                            書記官  夏珍珍
中    華    民    國  100     年    10    月    20    日